【裁判字號】    90,訴,1507
【裁判日期】    901017
【裁判案由】    損害賠償
【裁判全文】
臺灣臺中地方法院民事判決  九十年度訴字第一五○七號
    原      告  明台產物保險股份有限公司
    法定代理人  乙○○
    訴訟代理人  丙○○
                曾志銘
    被      告  甲○○
右當事人間請求損害賠償事件，本院判決如左：
    主      文
被告應給付原告新臺幣捌拾萬柒仟零拾元，及自民國九十年三月二十一日起至清償
日止，按年息百分之五計算之利息。
訴訟費用由被告負擔。
本判決於原告以新臺貳拾陸萬玖仟元為被告供擔保後，得假執行。但被告如於假執行
程序實施前，以新臺幣捌拾萬柒仟零拾元為原告預供擔保，得免為假執行。
    事      實
甲、原告方面：
一、聲明：除假執行之擔保金額及免為假執行外，如主文所示。
二、陳述：
（一）被告於民國八十七年十月十四日凌晨一時許，於酒醉後駕駛原告所承保之車號
      ＴＰ－８７７９號自用小客車，在行經臺中市○○路地○道時，不慎撞及訴外
      人盧敏財所騎乘之重型機車，致盧敏財受有左股骨幹骨折、右膝前後十字韌帶
      斷裂、左膝十字韌帶斷裂之傷害，且訴外人盧敏財與被告間請求損害賠償事件
      ，亦經鈞院以八十八年度訴字第三一三九號民事判決確定在案。
（二）因原告已依強制汽車責任保險法之規定，就訴外人盧敏財之受傷共理賠新臺幣
      （下同）八十萬七千零三十元之保險金（其中包括殘障給付七十四萬元、醫療
      費用給付三萬元七千零三十元及看護費用三萬元），爰依強制汽車責任保險法
      第二十七條第一款之規定，向被告求償上開已給付之保險金。
三、證據：提出本院八十八年度訴字第三一三九號民事判決一份、汽車險賠款收據暨
    同意書一份、強制汽車責任保險殘障給付標準表（節本）一份、訴外人盧敏財殘
    障手冊一份、診斷證明書二份（均係影本）為證。
乙、被告方面：
一、聲明：原告之訴及假執行之聲請均駁回，並陳明如受不利之判決，願供擔保請准
    免為假執行。
二、陳述：
（一）被告雖過失傷害訴外人盧敏財，然並未造成訴外人盧敏財因而殘障，依強制汽
      車責任保險法第二十五條給付項目觀之，應僅適用傷害醫療給付項目，原告自
      無須另行給付訴外人盧敏財殘廢之保險金，詎原告在理賠該殘障保險金七十四
      萬元後，轉向被告請求給付所理賠之殘障保險金，即屬無據。
（二）又就賠償訴外人盧敏財醫療費用部分，因鈞院在八十八年度訴字第三一三九號
      民事判決中已認定被告應賠償訴外人盧敏財一百二十二萬一千四百九十八元，
      該損害賠償數額已包含醫療費用及看護費用，且訴外人盧敏財在以該賠償數額
      扣除原告所理賠之保險金後，已聲請對被告強制執行，故被告即無須再給付原
      告所理賠之醫療費用及看護費用。
三、證據：提出自用汽車保險單一份、澄清醫院收據四張、澄清醫院函二份、台灣高
    等法院台中分院刑事判決一份、台灣台北地方法院執行命令二份、收據六張、本
    院八十八年度訴字第三一三就號民事判決一份（均係影本）為證，並聲請調閱本
    院八十八年度訴字第三一三九號民事卷宗。
    理      由
一、本件原告起訴主張：被告於八十七年十月十四日凌晨一時許，於酒醉後駕駛原告
    所承保之車號ＴＰ－８７７９號自用小客車，在行經臺中市○○路地○道時，不
    慎撞及訴外人盧敏財所騎乘之重型機車，致盧敏財受有左股骨幹骨折、右膝前後
    十字韌帶斷裂、左膝十字韌帶斷裂之傷害，且訴外人盧敏財與被告間請求損害賠
    償事件，亦經鈞院以八十八年度訴字第三一三九號民事判決確定在案，因原告已
    依強制汽車責任保險法之規定，對訴外人盧敏財理賠八十萬七千零三十元之保險
    金，爰依強制汽車責任保險法第二十七條第一款之規定，向被告求償上開已給付
    之保險金等語。被告則以：伊已於另確定民事訴訟中須賠償訴外人盧敏財一百二
    十二萬一千四百九十八元，且訴外人盧敏財在扣除向原告領取之保險金額後，就
    其剩餘之之賠償數額向被告為強制執行，原告自不得再向被告請求該保險金等語
    資為辯解。
二、原告主張被告於八十七年十月十四日凌晨一時許，於酒醉後駕駛原告所承保之車
    號ＴＰ－８７７９號自用小客車，在行經臺中市○○路地○道時，不慎撞及訴外
    人盧敏財所騎乘之重型機車，致盧敏財受有左股骨幹骨折、右膝前後十字韌帶斷
    裂、左膝十字韌帶斷裂之傷害，且訴外人盧敏財與被告間請求損害賠償事件，亦
    經鈞院以八十八年度訴字第三一三九號民事判決確定在案，因原告已依強制汽車
    責任保險法之規定，對訴外人盧敏財理賠八十萬七千零三十元之保險金之事實，
    已據其提出與所述相符之提出本院八十八年度訴字第三一三九號民事判決一份、
    汽車險賠款收據暨同意書一份、強制汽車責任保險殘障給付標準表（節本）一份
    、訴外人盧敏財殘障手冊一份、診斷證明書二份（均係影本）為證，且為被告所
    不爭執，自堪信為真實。被告雖辯稱已在本院八十八年度訴字第三一三九九號民
    事確定判決中經認定應賠償訴外人盧敏財一百二十二萬一千四百九十八元，是原
    告之請求已屬重複，且訴外人盧敏財尚未達殘障給付標準，原告不應對訴外人盧
    敏財為殘障給付，故原告之請求為無理由云云，然查：
（一）按被保險汽車發生汽車交通事故，加害人有酒醉或吸食毒品、迷幻藥而駕車者
      ，保險人仍應依本法規定給付保險金，但得在給付金額範圍內，向加害人求償
      。被保險汽車發生汽車交通事故時，受益人得在本法規定之保險金額範圍內直
      接向保險人請求給付保險金。強制汽車責任保險法第二十七條第一款、第二十
      八條分定有明文。另依強制汽車責任保險殘障給付標準表中所稱下肢均遺存顯
      著運動障害之標準係指下肢已喪失生理運動範圍二分之一以上者而言，本件因
      被告酒醉駕車致造成訴外人盧敏財受有左股骨幹骨折、右膝前後十字韌帶斷裂
      、左膝十字韌帶斷裂之傷害，因訴外人盧敏財於向原告申請殘障給付時，已提
      出中度殘障之殘障手冊，且依原告所提之澄清醫院診斷證明書內容觀之，訴外
      人所受之上開傷害，應已達強制汽車責任保險殘障給付標準表所列之「兩下肢
      均遺存顯著運動障害」之標準，是依上開法條說明，被告既屬酒醉駕車，並因
      而致使訴外人盧敏財受有上開之傷害，是原告依強制汽車責任保險法之規定理
      賠受害人保險金共八十萬七千零三十元，即無違誤之處。又強制汽車責任保險
      關於殘障之認定標準與刑法上重傷害之認定標準並不相同，則被告以刑事判決
      並未認定伊為過失重傷害為由，主張原告不可依殘障給付標準理賠訴外人盧敏
      財云云，即屬無據，應不可採。
（二）再按保險人依本法規定給付之保險金，視為加害人或被保險人損害賠償金額之
      一部分；加害人或被保險人受賠償請求時，得扣除之。強制汽車責任保險法第
      三十條亦定有明文。是本院八十八年訴字第三一三九號訴外人盧敏財與被告間
      請求損害賠償事件中，本院雖判決被告應給付訴外人盧敏財一百二十二萬一千
      四百九十八元，且該判決業已確定，然依前開法條規定，該損害賠償額應已包
      括原告所給付之保險金額，參之被告亦自承訴外人盧敏財係以扣除原告已賠償
      之保險金額後之損害額為向被告聲請強制執行之數額等情，是以，原告在理賠
      上開保險金額後，再依強制汽車責任保險法第二十七條第一項之規定，向被告
      求償已理賠之保險金，即屬有據，被告辯稱本件原告之請求與上開本院民事確
      定判決所認定之被告應賠償之金額已屬重複云云，即不足採。
三、從而，原告依強制汽車責任保險法第二十七條第一款之規定，請求被告給付八十
    萬七千零三十元萬元，及自起訴狀繕本送達翌日即九十年三月二十一日起至清償
    日止，按年息百分之五計算之利息，為有理由，應予准許。
四、兩造均陳明願供擔保，聲請宣告假執行及免為假執行，經核無不合，爰各酌定相
    當擔保金額併准許之。
五、本件事證已臻明確，兩造其餘攻擊防禦方法及舉證，因與判決之基礎不生影響，
    爰不再一一論述，併予敘明。
六、據上論結，本件原告之訴為有理由，依民事訴訟法第第七十八條、第三百九十條
    第二項、第三百九十二條，判決如主文。
中      華      民      國    九十      年      十      月      十七    日
                                臺灣臺中地方法院民事第四庭
~B法      官  王世華
右為正本係照原本作成
如對本判決上訴，須於判決送達後廿日內向本院提出上訴狀
中      華      民      國    九十      年      十      月      十七    日
~B法院書記官


司法院資訊處製作；財團法人民間司法改革基金會備份。
